【裁判字號】    99,訴,637
【裁判日期】    991029
【裁判案由】    違反毒品危害防制條例
【裁判全文】
臺灣雲林地方法院刑事判決               99年度訴字第637號
公  訴  人  臺灣雲林地方法院檢察署檢察官
被      告  乙○○
上列被告因違反毒品危害防制條例案件，經檢察官提起公訴（99
年度毒偵字第991 號），被告於準備程序中就被訴事實為有罪之
陳述，本院依簡式審判程序審理，判決如下：
    主  文
乙○○施用第一級毒品，累犯，處有期徒刑玖月。
    事  實
ㄧ、乙○○前於民國89年間因施用毒品案件，經本院以89年度毒
    聲字第1651號裁定送觀察、勒戒後，認有繼續施用毒品傾向
    ，復經本院以90年度毒聲字第357 號裁定令入戒治處所施以
    強制戒治，於91年1 月9 日停止強制戒治付保護管束出所，
    迄91年3 月19日期滿未經撤銷以執行完畢論，並由臺灣雲林
    地方法院檢察署檢察官以91年度戒毒偵字第37號為不起訴處
    分確定；又於上開強制戒治執行完畢5 年內之94年間，因施
    用第一、二級毒品案件，經本院以94年度訴字第719 號判處
    有期徒刑10月、4 月，應執行有期徒刑1 年確定；復因施用
    第一級毒品案件，經本院以95年度訴字第312 號判處有期徒
    刑1 年確定，嗣經本院以96年度聲減字第233 號減為有期徒
    刑6 月；上開2 案接續執行，於96年6 月30日執行完畢（構
    成累犯）；另因施用第一級毒品案件，經臺灣雲林地方法院
    檢察署檢察官於99年2 月9 日為緩起訴處分確定（緩起訴期
    間2 年，並應於緩起訴期間履行依該署觀護人指定之日期接
    受採尿檢驗事項）。詎乙○○猶不知悔改，復基於施用第一
    級毒品海洛因之犯意，於前開緩起訴期間內之99年6 月17日
    回溯26小時內之某時許，在其住處，以將海洛因摻水置入針
    筒內注射血管之方式，施用第一級毒品海洛因1 次。嗣其於
    99年6 月17日接受臺灣雲林地方法院檢察署觀護人室採尿送
    驗結果，檢出毒品嗎啡陽性反應，始悉上情。
二、案經臺灣雲林地方法院檢察署檢察官自動檢舉偵查起訴。
    理  由
一、本案被告乙○○所犯之罪，係死刑、無期徒刑、最輕本刑為
    3 年以上有期徒刑以外之罪，其於準備程序就前揭被訴事實
    為有罪之陳述，經受命法官告知簡式審判程序之旨，並聽取
    其與檢察官之意見後，本院合議庭裁定由受命法官獨任進行
    簡式審判程序，是本案之證據調查，依刑事訴訟法第273 條
    之2 規定，不受同法第159 條第1 項、第161 條之2 、第16
    1 條之3 、第163 條之1 及第164 條至第170 條規定之限制
    ，合先敘明。
二、上揭犯罪事實，業據被告於本院審理時坦承不諱（見本院卷
    第28頁），而被告經臺灣雲林地方法院檢察署觀護人室通知
    採集尿液，送臺灣檢驗科技股份有限公司濫用藥物實驗室以
    GC/MS 氣相層析質譜儀法檢驗結果，確呈毒品嗎啡陽性反應
    ，有上開臺灣檢驗科技公司99年7 月7 日出具之濫用藥物檢
    驗報告、臺灣雲林地方法院檢察署受保護管束人（被告）尿
    液檢體監管紀錄表各1 紙在卷可憑（見偵卷第2 頁、第4 頁
    ），足認被告前開自白與事證相符，應堪採信。再按毒品危
    害防制條例於92年7 月9 日修正公布，自93年1 月9 日施行
    ，其中第20條將施用毒品之刑事處遇程序，區分為「初犯」
    及「5 年內再犯」、「5 年後再犯」。而依修正後之規定，
    僅限於「初犯」及「5 年後再犯」2 種情形，始應先經觀察
    、勒戒或強制戒治程序。倘被告於5 年內已再犯，經依法追
    訴處罰，縱其第3 次（或第3 次以上）再度施用毒品之時間
    ，在初犯經觀察、勒戒或強制戒治執行完畢釋放5 年以後，
    已不合於「5 年後再犯」之規定，且因已於「5 年內再犯」
    ，顯見其再犯率甚高，原實施觀察、勒戒或強制戒治，已無
    法收其實效，即應依該條例第10條處罰（最高法院95年度第
    7 次刑事庭會議決議參照）。經查，被告有犯罪事實欄所載
    施用毒品案件，經觀察、勒戒及強制戒治之紀錄，並於觀察
    、勒戒及強制戒治執行完畢後5 年內有再次施用毒品之情形
    ，是本案被告再度施用毒品之時間，雖在前次觀察、勒戒及
    強制戒治執行完畢釋放5 年之後，惟其既於毒品危害防制條
    例修正前，初犯施用毒品罪，又於5 年內再犯，經依修正前
    毒品危害防制條例規定追訴處罰，自與單純「5 年後再犯」
    之情形有別，而不合於「5 年後再犯」之規定，且因已於「
    5 年內再犯」，顯見其再犯率甚高，原實施觀察、勒戒及強
    制戒治，已無法收其實效，應逕予論罪科刑。本案事證明確
    ，被告犯行堪以認定，應依法論科。
三、核被告所為，係犯毒品危害防制條例第10條第1 項之施用第
    一級毒品罪。被告因施用海洛因而持有海洛因之低度行為，
    應為施用之高度行為所吸收，不另論罪。又被告有前述事實
    欄所記載之前科紀錄，有臺灣高等法院被告前案紀錄表在卷
    可考，其於有期徒刑之執行完畢後5 年以內故意再犯本件有
    期徒刑以上之罪，為累犯，應依刑法第47條第1 項之規定，
    加重其刑。爰審酌被告前因施用毒品案件，已經觀察、勒戒
    、強制戒治程序，並經本院2 次判處如事實欄所示之刑及臺
    灣雲林地方法院檢察署檢察官甫於99年2 月9 日為緩起訴處
    分後，仍不知悔悟，再犯本案施用第一級毒品犯行，顯見其
    戒絕毒品之決心不堅，惟念及其施用毒品之犯行，在本質上
    乃屬戕害自己身心健康之行為，尚未有嚴重破壞社會秩序或
    侵害他人權益之情形，且於本院審理時終能坦承犯行，暨其
    自承僅有國小肄業之教育程度，智識程度不高等一切情狀，
    量處如主文所示之刑。
據上論斷，應依刑事訴訟法第273 條之1 第1 項、第299 條第1
項前段，毒品危害防制條例第10條第1 項，刑法第11條前段、第
47條第1 項，判決如主文。
本案經檢察官甲○○到庭執行職務。
中    華    民    國    99    年    10    月    29    日
                  刑事第二庭    法  官  周欣怡
以上正本證明與原本無異。
如不服本判決應於收受判決後10日內向本院提出上訴書狀，並應
敘述具體理由；其未敘述上訴理由者，應於上訴期間屆滿後20日
內向本院補提理由書（均須按他造當事人之人數附繕本）。「切
勿逕送上級法院」。
                                書記官  林惠鳳
中    華    民    國    99    年    10    月    29    日
附錄本案論罪科刑法條全文：
毒品危害防制條例第10條
施用第一級毒品者，處6 月以上5 年以下有期徒刑。
施用第二級毒品者，處3 年以下有期徒刑。

司法院資訊處製作；財團法人民間司法改革基金會備份。
